【裁判字號】    92,台上,2128
【裁判日期】    920418
【裁判案由】    違反毒品危害防制條例
【裁判全文】
最高法院刑事判決                              九十二年度台上字第二一二八號
    上  訴  人  台灣高等法院台南分院檢察署檢察官
    被      告  甲○○
右上訴人因被告違反毒品危害防制條例案件，不服台灣高等法院台南分院中華民國八
十九年八月十五日第二審判決（八十九年度上訴字第八四九號，起訴案號：台灣台南
地方法院檢察署八十八年度偵字第一四九一五號），提起上訴，本院判決如左：
    主  文
原判決撤銷，發回台灣高等法院台南分院。
    理  由
本件原判決以公訴意旨略稱：被告甲○○於民國八十八年十二月三日下午十六時許，
在台南縣佳里鎮○○里○○路五四號，販賣第二級毒品安非他命予周明宏一小包，價
金新台幣二千元，經警於同日下午十六時十分許，在上址查獲，扣押安非他命一包（
淨重０‧二二公克，毛重零點六公克），因認被告涉犯毒品危害防制條例第四條第二
項之販賣第二級毒品罪嫌。而經審理結果，認被告被訴之上開罪嫌，尚屬不能證明，
因將第一審論處被告共同連續販賣第二級毒品罪刑之判決撤銷，改判諭知被告無罪。
惟查審理事實之法院，對於案內一切證據，除認為不必要者外，均應詳為調查，然後
基於調查所得之心證，以為判斷事實之基礎，如有應行調查之證據未經依法調查，或
證據雖已調查而其內容尚未明瞭者，即與未經調查無異，如遽行判決，即屬刑事訴訟
法第三百七十九條第十款所稱之當然違背法令。原判決係以警方並未在被告身上搜得
販賣安非他命之價金，且除證人周明宏在警訊及偵查中之供述外，又無其他佐證足以
證明警方在周某身上搜得之該包安非他命確係購自被告，因認被告被訴販賣第二級毒
品之犯行，尚屬不能證明，因將第一審論處被告共同連續販賣第二級毒品罪刑之判決
撤銷，改判諭知被告無罪。但證人即查獲本案之警員林進成在原審乃證稱：「（問：
八十八年十二月三日你們查獲被告甲○○販賣毒品情形如何﹖）當天我們是持搜索票
到現場搜索，當時被告、王國賢及周明宏都坐在樓下客廳，我們就查他們的身分，在
周明宏身上查獲用夾鏈袋包的安非他命，但我們搜索的對象是王國賢，而周明宏指認
的是被告，也沒有查到王國賢販賣」、「我們知道王國賢在家，就在附近埋伏，怕打
草驚蛇，所以我們是等有人進去我們才跟著進去」（見原審卷第四十頁），而卷附搜
索票內記載之受搜索人亦確係王國賢。則警方於上開時間至王國賢住處執行搜索時，
曾否對被告實施搜索﹖關乎原判決前開無罪之論斷，是否與事實相符，自應查證明白
。又事發當時與被告及周明宏同處一室者，尚有王國賢，王國賢就其曾否目擊被告與
周明宏交易安非他命乙事，在警局供稱：「回家後，我們就上樓了，後來甲○○自己
下樓說買香菸，就沒再（筆錄誤載為在）上樓，等警方帶我下樓，他們都在樓下了」
（見警局卷），與其在原審證稱：「被告到我家本來與我一起在樓上，後來有人按電
鈴，被告下樓去開門，是周明宏來，他們在樓下沒有上來，約十分鐘，警察就來了，
他們是否有買賣行為，我不知道」（見原審卷第二六頁），並不相同，與警員林進成
在原審證述：「當時被告、王國賢及周明宏都坐在樓下客廳」（見同上卷第四十頁）
，亦有歧異。則王國賢何以刻意迴避事發當時伊與周明宏及被告同在現場之事實？仍
待傳訊在場相關證人查證釐清。又本件除周明宏之證述外，警方尚在周某身上搜得白
色結晶物一小包，而該包白色結晶物，經送請法務部調查局檢驗，認係甲基安非他命
，有局八十九年四月十八日（）陸（一）字第８９０２４４４４號檢驗通知書乙份
在卷可按（見第一審卷第二五頁），則扣案之該包安非他命可否供作證明證人周明宏
之證述與事實相符之補強證據﹖證人周明宏在警局及偵查中所為不利於被告之證述，
何以俱非可採？原判決均未說明，顯屬理由不備。以上，檢察官上訴意旨雖未指及，
惟均屬本院得依職權調查之事項，應認原判決有撤銷發回更審之原因。又本件既經發
回，臺灣臺南地方法院檢察署移送併案審理之該署八十九年度偵字第三四四七號、第
三五０四號被告違反毒品危害條例案件，與本件是否屬裁判上一罪，而為起訴效力所
及，宜一併注意，附此指明。
據上論結，應依刑事訴訟法第三百九十七條、第四百零一條，判決如主文。
中      華      民      國    九十二    年      四      月     十八     日
                              最高法院刑事第一庭
                                  審判長法官  施  文  仁
                                        法官  林  永  茂
                                        法官  蕭  仰  歸
                                        法官  賴  忠  星
                                        法官  洪  佳  濱
      右正本證明與原本無異
                                              書  記  官
中      華      民      國    九十二    年      四      月    二十五    日


司法院資訊處製作；財團法人民間司法改革基金會備份。
